【裁判字號】    95,破抗,44
【裁判日期】    950905
【裁判案由】    破產宣告
【裁判全文】
臺灣高等法院民事裁定                  95年度破抗字第44號
抗  告  人  祥新實業有限公司
法定代理人  甲○○
代  理  人  黃忠律師
上列抗告人因聲請破產宣告事件，對於中華民國95年7月21日臺
灣臺北地方法院95年度破字第71號所為裁定提起抗告，本院裁定
如下：
    主  文
原裁定廢棄。
    理  由
一、抗告人於原法院聲請意旨略以：抗告人祥新實業有限公司
    因經營不善，虧損連連，現尚有新台幣（以下同）120萬元
    ，不足清償債權人財政部臺北市國稅局中南稽徵所之稅款
    1036萬0107元、罰鍰3882萬3577元、張錦輝90 萬元、張鳳
    長120萬元、林裕芳80萬元，爰依法聲請宣告破產，俾所有
    債權人能依破產法規定公平受償云云，並提出債權人清冊、
    財產狀況說明書、財政部臺北市國稅局中南稽徵所、財政部
    臺北市國稅局欠稅總歸戶查詢情形表等件為證。
二、原法院以經向財政部臺北市國稅局中南稽徵所函查，抗告人
    計滯欠84、85年度營利事業所得稅本稅及罰鍰計909萬4441
    元及89年度營業稅本稅及罰鍰計4011萬163 6元，總計4920
    萬6077元，而營業稅款具優先受償權，是祥新公司之財產顯
    不敷清償應優先受償之營業稅款，則債權人清冊所載之其他
    債權人之普通債權，即無受償之可能，本件無宣告破產之實
    益，爰以裁定駁回抗告人之聲請。
三、抗告意旨略以：抗告人顯已不能清償債務，自屬符合破產法
    第57條之規定，且剩餘財產不足清償欠稅，不得宣告破產於
    法似無明文，至至於何者為無破產實益，無破產實益不得宣
    告破產，法亦無明文，原裁定駁回抗告人之聲請，自有未當
    ，求予廢棄等語。
四、按破產，對債務人不能清償債務者，宣告之，破產法第57條
    定有明文。又依同法第148條規定之旨趣，除債務人之財產
    不敷清償破產財團之費用及財團之債務外，尚難認無宣告破
    產之實益。又對於破產人之債權，在破產宣告前成立者，皆
    為破產債權，但有別除權者不在此限。罰金罰鍰及追徵金不
    得為破產債權。破產債權，非依破產程序，不得行使。財團
    費用以及財團債務，應先於破產債權，隨時由破產財團清償
    之，破產法第98條、第103條、第99條、第97條亦分別定有
    規下。又法院對於破產之聲請，在裁定前得依職權為必要之
    調查，並傳訊債務人、債權人及其他關係人，破產法第63
    條第2項亦定有明文。是以法院就破產之聲請，應依職權為
    必要之調查，倘債務人確係毫無財產可構成破產財團，或債
    務人之財產不敷清償破產財團之費用及財團之債務，無從依
    破產程序清理其債務時，始得以無宣告破產之實益，裁定駁
    回聲請。
五、本件原法院固命抗告人補正財產狀況說明書所列現金120萬
    元所在及證明，抗告人謂因其負債壘壘恐被強制執行，該
    120萬元暫由法定代理人甲○○保管中云云。惟查抗告人是
    否尚有其他資產，尚未據原法院依職權詳予調查，原法院僅
    憑抗告人片面之陳報，遽以抗告人所積欠之稅款、罰款已高
    於剩餘財產，即認破產無實益，駁回抗告人破產之聲請，尚
    嫌速斷。抗告意旨指摘原裁定不當，求予廢棄，為有理由。
    爰由本院將原裁定廢棄，發回原法院詳為調查，另為適法之
    裁定。
六、據上論結，本件抗告為有理由，爰裁定如主文。
中    華    民    國    95    年    9     月    5     日
                    民事第八庭
                        審判長法  官  吳景源
                              法  官  連正義
                              法  官  滕允潔
正本係照原本作成。
本裁定除以違背法令為理由，不得再抗告。如提再抗告，應於收
受送達後10日內向本院提出再抗告狀。並繳納抗告費新台幣１千
元整。
中    華    民    國    95    年    9     月    6     日
                              書記官  黃麗玲


司法院資訊處製作；財團法人民間司法改革基金會備份。
